臺灣臺中地方法院民事裁定　　　　　　100年度事聲字第118號
異　議　人
即　聲請人　蕭芳桂
　　　　　　蕭毅龍
　　　　　　蕭聖昌
　　　　　　蕭淑華
相　對　人　吳震脩
上列當事人間因返還擔保金事件，異議人對於中華民國100年10
月28日本院民事庭司法事務官所為100年度司聲字第1465號裁定
聲明異議，本院裁定如下：
    主  文
異議駁回。
    理  由
一、按當事人對於司法事務官處理事件所為之終局處分，得於處
    分送達後10日之不變期間內，以書狀向司法事務官提出異議
    。司法事務官認前項異議有理由時，應另為適當之處分；認
    異議為無理由者，應送請法院裁定之。法院認第一項之異議
    為有理由時，應為適當之裁定；認異議為無理由者，應以裁
    定駁回之。前項裁定，應敘明理由，並送達於當事人，民事
    訴訟法第240條之4第1項前段及第2至4項分別定有明文。
二、本件異議意旨略以：異議人之被繼承人吳英梓前提供新臺幣
    （下同）100,000元為擔保金，聲請本院以85年度執全字第
    1790號強制執行事件，對吳洪玉雲之財產實施假扣押，惟上
    開假扣押之強制執行卷宗雖已銷毀，不應因此而妨害異議人
    請求返還擔保金之權利，且吳洪玉雲業經本院85年度執字第
    1729號執行事件受有437,425元之分配金額，該100,000元之
    假扣押擔保金亦係由吳英梓所提供，吳洪玉雲自無有所損害
    可言。又異議人業已催告受擔保利益人即吳洪玉雲之繼承人
    吳成再及吳震脩行使權利，吳成再雖已死亡，然其女代收送
    達之效力等同吳成再之家屬已知悉其事，吳震脩則係因遷離
    戶籍地而無法收受催告之送達，為此提出異議等語。
三、按應供擔保之原因消滅，或供擔保人證明受擔保利益人同意
    返還者，或訴訟終結後，供擔保人證明已定20日以上之期間
    ，催告受擔保利益人行使權利而未行使者，法院應依供擔保
    人之聲請，以裁定命返還其提存物，上開規定，於其他依法
    令供訴訟上之擔保者準用之，民事訴訟法第104條第1項第1
    款、第2款、第3款、第106條分別定有明文。又因釋明停止
    執行而供之擔保，係擔保債權人因停止執行所應受之損害，
    故如無損害發生，或債權人本案勝訴確定，或就發生之損害
    已經賠償時，即得謂供擔保之原因消滅，最高法院53年臺抗
    字第279號著有判例意旨可資參照。經查：
  (一)吳洪玉雲雖因本院85年度民執字第1729號執行事件受有437,
    452元之分配金額，然其受有上開給付係基於吳洪玉雲與吳
    英梓間本院85年度抗字第38號給付票款之強制執行事件，此
    經本院依職權調取本院85年度執字第1729號民事卷宗核閱無
    誤，而與吳英梓另案向本院聲請85年度執全字第1790號假扣
    押執行事件係屬二事，是吳洪玉雲上開聲請本院85年度民執
    字第1729號強制執行事件所受分配金額，係吳洪玉雲基於本
    票裁定之強制執行所得，與吳英梓就聲請本院85年度執字第
    1729號假扣押事件有無造成損害吳洪玉雲無涉，亦非吳英梓
    或異議人為賠償吳洪玉雲因假扣押執行事件所受之損害，自
    不得據此即謂吳洪玉雲無因假扣押而受有損害可言，聲請人
    復未舉證具備原受擔保利益人吳洪玉雲受假扣押之執行而無
    損害發生，或原受擔保利益人吳洪玉雲之本案訴訟已經敗訴
    確定之事由，依前開說明，難認已符合民事訴訟法第106條
    準用第104條第1款應供擔保原因消滅之要件。
  (二)再查，本院85年度執全字第1790號假扣押卷宗，因已逾卷宗
    保存期限，業已銷毀，有本院資料科100年10月24日中院彥
    檔字第107177號函暨檢附之本院擬銷毀檔案目錄及臺灣高等
    法院99年7月19日院通資審字第0990004494號函可憑，又銷
    毀因已逾卷宗保存期限之假扣押卷宗，須符合該假扣押事件
    已非繫屬本院，或該假扣押事件已因終局執行而終結，或已
    撤回該假扣押執行程序之情形，堪認本件已符合民事訴訟法
    第104條第1項第3款所定之「訴訟終結」情形，是本院司法
    事務官於裁定前已依職權調閱相關資料無誤，並據以認定本
    院85年度執全字第1790號假扣押事件程序之本案訴訟業已訴
    訟終結，異議人認有因本件假扣押執行卷宗銷毀而不得請求
    返還擔保金之情形，尚有誤會。又揭諸前開法律規定，本件
    異議人聲請假扣押之事件雖已訴訟終結，然供擔保人仍應證
    明其已定20日以上之期間，催告受擔保利益人行使權利而未
    行使者，始得聲請返還假扣押擔保金。查，異議人雖於民國
    100年9月7日業以存證信函催告吳洪玉雲之繼承人即吳成再
    及吳震脩行使權利，然關於催告吳成再之部分，吳成再已於
    93年7月30日死亡，此有吳成再之戶籍謄本附卷可稽，則其
    催告行使權利應向吳成再之繼承人為之，始為合法之催告；
    又關於催告相對人吳震脩之部分，該信函郵局以「查無此人
    」為由退回，有系爭存證信函及信封等影本在卷可稽，故異
    議人所為前開意思表示，並未到達相對人吳震脩，無從發生
    對相對人發生催告之效力，異議人所定行使權利之期間即無
    從起算，已難認相對人有未於期限內行使權利之情。再異議
    人復未提出足資證明相對人吳震脩及吳成再之全體繼承人已
    同意返還本件擔保金，則本院司法事務官以異議人本件聲請
    返還擔保金事件，異議人所為催告相對人行使權利之通知並
    未合法送達相對人，異議人請求返還擔保金，與法不符，予
    以駁回，於法並無不合；從而，異議人就該裁定提出本件異
    議，自無理由，應予駁回。
  (三)至異議人於取得吳成再之全體繼承人及吳震脩同意返還假扣
    押擔保金之證明文件，或另合法催告吳成再之全體繼承人及
    吳震脩對擔保金行使權利後，仍得聲請返還本件擔保金；且
    按表意人非因自己之過失，不知相對人之姓名、居所者，得
    依民事訴訟法公示送達之規定，以公示送達為意思表示之通
    知，民法第97條定有明文，是若吳成再之全體繼承人與吳震
    脩之所在不明者，揭諸上開法律規定，異議人得就其催告受
    擔保利益人行使權利之意思表示，依民法第97條規定聲請對
    相對人公示送達，或依民事訴訟法第104條第1項第3款後段
    之規定，聲請法院通知受擔保利益人於一定期間內行使權利
    ，並向法院為行使權利之證明，以謀合法通知相對人行使權
    利，併予敘明。
四、依民事訴訟法第240條之4第3項，裁定如主文。
中    華    民    國   100    年    12    月    16    日
                  民事第一庭  法  官  戴博誠
以上正本證明與原本無異。
如不服本裁定應於送達後10日內向本院提出抗告狀，並繳納抗告
費新臺幣1000元。
                              書記官  何俞瑩
中    華    民    國   100    年    12    月    16    日